【裁判字號】    96,訴,777
【裁判日期】    970930
【裁判案由】    損害賠償
【裁判全文】
臺灣新竹地方法院民事判決               96年度訴字第777號
原      告  晶煉科技股份有限公司
                      統一編號.
法定代理人  乙○○
訴訟代理人  羅秉成律師
訴訟代理人  曾能煜律師
複代理人    魏順華律師
被      告  三千電氣工業廠股份有限公司
                      統一編號.
法定代理人  丁○○
上列當事人間損害賠償事件，本院於民國97年9月17日辯論終結
，判決如下：
    主  文
被告應給付原告新台幣貳萬零伍佰元，暨自民國九十七年七月二
十四日起至清償日止，按年息百分之五計算之利息。
訴訟費用由被告負擔二十分之一，餘由原告負擔。
原告其餘之訴及假執行之聲請均駁回。
本判決予原告以新台幣柒仟元供擔保後得假執行。被告於假執行
程序實施前，得以新台幣貳萬零伍佰元為原告供擔保後，得免假
執行。
    事實及理由
一、原告訴之聲明及陳述：
(一)、聲明：
  1.被告應給付原告新台幣436,730元及自起訴狀送達之翌日起
    至清償日止，按年息百分5計算之利息。
  2.請准供擔保宣告假執行。
  3.訴訟費用由被告負擔。
(三)、陳述：
  1.兩造於民國94年1月20日簽訂房屋租賃契約，由原告每月支
    付52000元租金給被告，被告則提供：(1)新竹工業區○○路
    122號廠房；(2)水、電供應設施《水電費另計》，予原告使
    用。
  2.惟因被告提供之供電設施過於老舊，而發生跳電，造成原告
    受有下列損失：
  (1)96年3月跳電損失部分：
  被告因供電設備過於老舊，不足以提供包含原告在內承租廠
    商所需之電力，數度發生跳電，原告廠房內使用之真空爐隔
    熱層因跳電而故障，經原告委請豐潤科技有限公司維修後，
    支出299, 376元。
  本項因可歸責於被告之事實，致原告受有損害，原告自得依
    租賃契約之法律關係及侵權行為之規定，請求被告負賠償責
    任。
    後改稱被告不當斷電的時間約在96年4月1日至96年4月2日間
    ，其間被告通知在96年3月31日停電1日，因原告公司需趕工
    交貨，故要求員工於96年4月1日加班，而員工在4月1日下午
    17時下班前，即將產品原料置入真空爐中燒結，並預計於次
    日上班時取出成品，然員工卻於次日 (4月2日)上班時，發
    現真空爐已因跳電而燒燬故障。
  (2)96年11月14日停電損失部分：
  被告因供電設備老舊，不足以提供包含原告在內之承租廠商
    所需電力，而數度跳電及遭台電公司罰款等情事，嗣被告向
    台電公司申請加大用電需暫停供電，台電公司即請被告提供
    可斷電時間，被告在未與原告及其他廠商說明協調情況下，
    逕向台電公司申報在96年11月14日凌晨00~02時暫停供電。
  原告係生產光學鍍膜材料之技料技公司，所生產之貨品均銷
    售予鴻海集團之普麗科技 (佛山)有限公司 (下簡稱普麗公
    司)、亞洲光學股份有限公司 (以下簡稱亞洲光公司)、精碟
    科技股份有公司 (以下簡稱精碟公司)... 等知名企業，前
    開大廠因信任原告有穩定供貨能力而下單。被告雖於96年11
    月12日 (即停電前1日)將停電通知書交付原告所屬員工周雅
    雯，惟因原告在被告通知停電前，早已接獲上開亞洲光學公
    司、精碟公司及普麗公司大量訂單，要求在96年11月中旬前
    出貨，原告公司生產機具需24小時全天候開機，倘因停電、
    停機而未能完成訂購貨品，將因此受有損害，原告因此無法
    同意被告在通知後1日停電 (96年11月14日)，而與被告協調
    在96年11月底停電，惟被告並未理會原告之要求，逕自於96
    年11月14日凌晨00~02時停電，造成原告受有無法出貨之損
    失。
  原告客戶因信任原告有穩定供俱能力而定期下單，然因被告
    臨時停電致原告之產線中斷，產生下列損害：
  (甲)額外支出加班費1,000元：
    原告因被告突然暫停供電，造成貨品無法按照預定時程完成
    ，原告為此傾全體員工之力，以電話向普麗公司、精碟公司
    、亞洲光學公司致歉，請求該等公司原諒，並再給予時間交
    貨，原告公司員工之一溫智恒於11月17日 (星期六)回公司
    加班，因此另外支出1,000元加班費。其他員工之加班費及
    與客戶聯絡之電話費，因舉證困難，在此暫不提出。
  (乙)額外支出快遞費用1,330元及材料損失60,000元:
    原告本應於96年11月14日出貨予大陸廣東言山之普麗公司，
    因前開暫停供電而遲延，原告為保持商譽及取得普麗公司之
    諒解，應允於96年11月16日以航空快遞方式將貨品寄至普麗
    公司，且不收任何費用，原告為此額外支出快費用1,330元
    及材料損失60,000元，自得請被告賠償此損害。
  本項因可歸責於被告之事實，致原告受有62,330元之損害，
    原告應得依租賃契約之法律關係及侵權行為之規定，請求被
    告負賠償責任。
  3.關於被告溢收電費部分：
  (1)被告係出租廠房及供電設備予廠商使用，由被告統一先向台
    電申請大型電表使用，再於各個工廠設置獨立電表，由被告
    每月依各個工廠獨立電表度數，以台電公司頒佈之標準收費
    ，因此，被告就各個廠房之電力費用係屬代收代付之性質。
  (2)觀台電公司於95年8月18日發佈實施之電價表內容可知，若
    被告採取二段式電價，其尖峰電費介於每度2.32~2.42元間
    ，離電價則介於每度0.91~0.84元之間。然而被告卻向原告
    等廠商收取不合理之高額電費，查被告於94年10月向原告收
    取每度2.18999元電費，94年11月則收取每度1.960729元電
    費，嗣自96年7月起逐月增加每度電費，96年7月收取每度
    2.266748元，96年8月收取每度2.288644元電費，96年9月收
    取每度2.588391元電費，96年12月收取每度3.021447元電費
    ，顯然被告已超收電費。
  (3)觀台電公司之電價明細表可知，被告公司分別在95年7、8、
    10月及96年6、7、8、9、10、11、12月因超用電量遭台電公
    司罰款，金額合計1,554,606.3元，被告公司因此將此筆罰
    款推由承租人負擔。
  (4)復觀台電公司檢附之電費明細表可知，台電公司係計算被告
    公司每月總用電度數，並計算被告公司之基本電費、流動電
    費、功因調整費及超約附加費後收取電費總額。因此，被告
    公司既已向承租戶收取每月500元之管理費，則其在向承租
    戶收取電費時，理當每月支出之電費除以總用電度數，方屬
    合理。惟被告公司卻向原告公司等承租戶收取高額之電費差
    價，不當獲利，則被告公司此項超收之電費，自應退還原告
    公司。
  (5)關於被告溢收電費之計算方式如下：
  將原告電費(含稅)除以每月用電數，可得平均每度電費。
  將台電公司向被告收取之電費 (不含超約附加費)，除以被
    告廠區每月用電數，即得台電公司每月向被告收取電費之平
    均值。
  平均電費 (即前述)減去台電公司月向被告收取電費之平
    均值 (即前述)，即得被告向原告超收之每度電費。
  再以被告超收之每度電費上原告當月用電度數，即為被告每
    月向原告超收之電費。經計算之結果為44,830元。
  4.被告不當收取維護費20,500元:
    被告在94年2月至97年6月止，每月向原告收取維護費500元
    ，共計20,500元，亦依民法第179條規定，請求被告返還。
  5.被告不當收取COD處理費2292元及SS處理費3402元：
    被告自96年4月至96年8月止，不當向原告收取COD處理費
    2292元及SS處理費3402元，又未說明任何理由，原告自得依
    民法第179條之不當得利之規定，請被告返還。
  6.原告請求之數額，數額合計為436,730元。
(四)、對被告主張之陳述：
  1.被告主張原告爐具燒燬係因加未裝發電機，亦無人工監控設
    備，就此原告否認。該次斷電係因被告用電量管理不當，且
    在凌晨時分無預警斷電，原告公司當時無人在場，自無法以
    手動開啟冷卻水管路，爐體因此燒燬。至被告與台電公司之
    合約內容，亦無與原告無涉。
  2.就96年11月14日停電損失部分：
  (1)被告主張在凌晨00~02時暫停供電，係損害最小的時間，且
    係伊與廠區內各廠商協調停電的時間，並不是事實，被告並
    未與原告協商，僅在停電前一日下班前將通知書交付原告員
    工周雅雯即逕行停電，因原告已接獲大量訂單，要求擇期停
    電，但被告未予以理會。
  (2)原告產線因停電中斷，受有下列損害除前述額外支出之加班
    費、快遞費用外，材料損失60,000元，細目如下：
  代工燒結費30,000元：原告因停電關係，無法在訂單其限內
    將貨物送達普麗公司，原告為保持商譽，因此贈送一批貨物
    予普麗公司，該批貨物包含燒結費、原料費、耗材費。
  原料費18,720元：製作鍍膜村料需使用氧化鈦原料，該原料
    每公克520元，本次訂單量需用36公克，共花費18,720元。
  耗材費用 (包括燒結所需之炭板、陶瓷環、溫度計、PUMP損
    耗)約計5,000元。
  直接人力費用：制作此項產品需以專人花費5日時間製造，
    故約花費5,000元人力費用(每人每日1,000元)。
  水電成本1,000元、包裝成本120元、管銷成本1,000元，共
    計2,200元。
    至項費用共計60,920元，原告僅請求60,000元。
  3.溢收電價部分：
  (1)被告向台電公申請之用電量為730KW(即瞬間最高用電量為
    730千瓦，若超過使用量會遭台電公司罰款)。按兩造所簽訂
    之租約中訂明被告供電量為200KW/200V(即可提供原告瞬間
    最高用量為200千瓦)，並非以用量容量200KW計算基本電費
    ，而係以原告每月實際用電度數乘以每度電費計算電費，故
    被告主張被告每月需繳經常契約容量200KW×每瓦166.9元＝
    33,380元，再繳交流動電費，並非事實，否則被告提供200K
    W給原告使用後，如剩餘530KW如何供予其他30餘家廠商使用
    ？
  (2)依據原告起訴狀之附表一之記載，被告自94年2月起，向原
    告收取每度1.84~2.26元左右之電費，嗣至96年7月起，一路
    由2.26元升至3.63元，然原告所知，台電公司近二年來並未
    漲價，被告何以無端增加每度電費。
  5.溢收污水處理費COD處理費2292元及SS處理費3402元部分：
  (1)原告於94年2月至96年3月均有使用自來水，然被告未曾向原
    告收取COD及SS等污水處理費，何以至96年4月，被告方首次
    向原告收取該費用，顯見該費用並不是隨水徵收。
  (2)按污水處理應找出污水源，不該以共同均攤方式收取，是以
    被告主張該二項費用係隨自來水徵收，原告既有使用自來水
    自應支付該費用，並不是事實。
  (3)被告公司雖依新竹工業區○○道管理使用規章第14條第2項
    規定，以用水量80%，及排放污水水質計收收使用費，惟依
    據該規章附表一之四註1.用戶排水質含重金屬濃度低於下
    水水質標準，不予收費；及註2.用戶排水質含重金屬，COD
    、SS濃度高於下水水質標準者，除依附表一之一、附表一之
    二及附表一之三，計算其應繳之使用費外。附表二之二註
    1.用戶排放水質濃度低於下水水質標準，其水質處理費部分
    ，併入水量收費，不另計徵。註2.用戶排放水質濃度超過下
    水水質標準，按上表加徵水質處理費。被告所提附件10繳
    款單係分開計徵「基本處理費」、「COD、BOD處理費」、「
    SS處理費」等事證，可知隨用水量徵收者僅為基本處理費，
    倘原告公司所排放之廢水，其水質濃度超過標準時，方應另
    徵COD、BOD處理費或SS處理費，故COD、BOD處理費或SS處理
    費係屬水質超過標準而另外加徵之處理費，並不是隨水量徵
    收。
  (4)原告公司所排放之廢水，並未超過附表所示之濃度，故毋需
    繳納COD、BOD處理費或SS處理費，此觀原告公司於94年2月
    ~96年3月期間內均有使用自來水，然被告公司並未向原告公
    司收取COD、BOD處理費或SS處理費，直至96年4月，被告公
    司方向原告公司收取COD、BOD處理費或SS處理費，以及原告
    公司向被告公司反應上述情形，被告公司於96年9月以後復
    未向原告公司收取該污水處理費等費用，可徵原告公司並無
    繳納COD處理費或SS處理費之必要。
二、被告之聲請及陳述：
(一)、聲請：請求駁回原告之訴。
(二)、陳述：
  1.關於96年3月跳電損失部分：
  (1)被告所有出租他人之廠區，96年3月、4月經常最高需量分別
    為521千瓦、483千瓦，均低於經常契約量730千瓦，表示供
    電品質良好，亦無超量。
  (2)96年3月9日台電公司閃電跳電，原因在於南興線故障壓，96
    年3月31日台電公司歲修，在台電供電契約上均要求用戶，
    在不能斷電設備上應加裝不斷電系統及發電機。
  (3)台電公司在96年3月31日歲修，在當天下午5時結束檢修送電
    ，原告相鄰之廠商均開始工作，4月1日、4月2日皆上班，並
    無停電之問題。
  2.就96年11月14日停電部分：
  (1)該次停電時間係台電公司決定，決定後在96年11月12日通知
    被告公司，被告公司隨即通知承租廠商。
  (2)台電公司選擇夜間施工，係考量影響最小的時段，因在33家
    廠商中僅有3家有夜間生產之情況。
  (3)被告公司與台電公司之電力契約容量原為1000KW，其後因廠
    區內承租廠商，承接訂單增加，用電量高達1600KW，被告公
    司始向台電公司聲請增加電力容量至1500KW。台電公司始決
    定在前開時間施工，而暫停供電2小時。
  (4)且就該次停電損失部分，原告應提出證據證明，原告所提出
    之發票並不是在停電期間所發生，原告所提出之訂單出貨時
    間係在該次停電之前，與停電無關，委外部分亦應提出單據
    證明。
  3.溢收電費部分：
  (1)被告主張在租賃期間，溢收電費部分，因被告係屬高壓供電
    ，分類為二段式時間電價，被告應負擔之電價計算方式如下
    ：以96年3月為例：
  經常契約容量：730千瓦×每千瓦166.9元/月＝121,837元
    (基本電價)
  尖峰用電度數：82200度×每度2.24元＝184,128元
  週六半尖峰用電度數：10200度×每度1.35元＝13770元
  離峰用電度數：69600度×每度0.84元＝58464元
    前述至為流動電費共256362元。
  (2)原告在96年3月應負擔電費之計算：
  經常契約容量：200千瓦×每千瓦166.9元/月＝33,380元 (
  尖峰用電度數：4512度×每度2.24元＝10,108元
    合計應付43,488元。
    被告實際收取10,218元，應再支付33,270元，如以承租36個
    月計算，原告應補差額1,322,457元
  (3)超約電費並不是罰款，其名稱係附加費。被告所供應之電價
    較台電公司便宜，是設備及效率改善之結果。
  (4)被告在供電電費上，並無獲利，是以總電價除以總用電度數
    ，再分攤予各承租戶，收支相抵，但在此案發生後，在契約
    到期之客戶，皆改為高壓或錶燈供電，其結果電費大幅提高
    ，因一家供電，就如台電公司收費，並無互補之利。
  (5)原告公司因用量甚少力，又不平均，高峰也許100KW，平均
    是10KW。若自行申請，如錶燈用電，平均每月應在16000元
    左右，如用高壓契約供電，每月之基本費在16000元。加上
    流動電費，月支出會在30000元以上。
  (6)原告在承租契約中訂有200KW之合約，契約書豈可不承認，
    因不懂基本費之支出而有此約，如不願承認超約附加費，可
    以此契約為藍本，比照台電公司收費，計三年應收0000000
    元，而非384,952元；如不接受也可比照台電公司燈電費計
    收520,682元。
  4.污水處理費部分：
  (1)污水處理費部分，是由新竹工業區污水處理廠依據各該廠商
    使用自來水度數，依使用量收取費用，逕向被告公司收款，
    被告公司所出租之33家廠商所排出之廢水集排放一處，納管
    流入工業區處理廠，處理PH、BOD、COD等項目之費用，而33
    家向被告承租之廠房，皆有設置獨立水錶，而被告又依台電
    公司於每月月底指定之日期，抄錄各承租戶之電錶及水錶數
    目，此抄錶數目由會計單位輸入電腦程式，依使用之度數，
    電腦計算公式，每月10日列印出各承租戶之使用 (電費、水
    費、污水費)，而被告每月列印此三項費用之單據及開立發
    票，放在同一信封內，再由被告員工逐一分發承租戶之會計
    單位，並簽名已收到請款單。基於使用者付費原則，且依據
    工業區之污水處理費之收費標準，為使用自來水 (質與量)
    為根據，即自來水使用量亦為污水排放量，而質為取樣之廢
    水，測試PH、BOD、COD數值高低，依其訂定之標準計算，所
    以自來水費、電費、污水費，每月皆由被告代繳，而被告計
    算各承租戶上述費用，由被告向承租戶收費。基於被告為租
    賃服務業，僅依租賃契約收取租金，其他電費、水費、污水
    費向承租戶收取其使用費用，被告再代繳，已行之多年，而
    承租戶亦有此共識。
  (2)如原告不願繳交污水處理費，請原告每月自行送水到工研院
    檢測，證明其SS、COD、BOD未超量，每月可不收費，但得每
    月檢測，因隨時排放水質會改變。
  (3)每一客戶皆告知，其無排放污水，所以均攤，如任一家有異
    議，於出示每月工研院檢測證明，該月該公司就不必分攤，
    但每一單項檢測，價格約1,500元左右，三項每月4,500元。
  5.維護費部分：
  (1)因台電公司規定，每一供電系統變壓站皆由電機顧問公司簽
    證，定期申報，被告委託和成電機顧問股份有限公司代理維
    護作業，96年度共支付88200元，分攤12個月，每月7350元
    ，再依用電多寡，每戶酌收200~1000元，依比例原則，告公
    司分攤每月500元。
  (2)被告在94年2月收取之維護費5500元，其中5000元是94年1月
    至2月房屋未支付稅額各2500元，差額500元是維護費。
  (3)94年3月收取之維護費3000元，其中2500元是94年3月房屋未
    支付之稅額2500元，差額500元是維護費。
三、兩造就本件訴訟爭執與不爭執事項：
(一)、兩造不爭執事項：
  1.原告有向被告承租被告位於新竹工業區○○路120號內之廠
    房，租期自94年1月20日至96年1月20日 (其後兩造同意租期
    延展型98年1月20日)。
  2.承租費用，不包含水費、電費、污水處理費。
(二)、兩造爭執事項：
  1.96年3月31日下午5時起至96年4月2日至，被告是否有不當停
    電之情況？
  2.96年11月14日台電公司之停電，被告是否有預先通知？
  3.被告如有不當停電情況，是否有造成原告損害？
  4.被告是否有溢收電費、維護、污水處理費？如有數額為何？
四、就兩造前述爭執事項，本院判斷如下：
(一)、96年3月31日下午5時起至96年4月2日至，被告是否有不當停
    電之情況？
  1.本件原告主張被告於96年3月31日下午5時起至96年4月2日至
    ，就其向被告承租之廠房有不當停電之情況，致原告之電爐
    燒燬，原告則否認當時有不當停電之情事，惟原告主張被告
    當時不當停電的時間，先稱是在96年3月間 (原告民事準備
    狀一、二)，其後復又改稱是在96年4月1日至96年4 月2日間
    (民事準備狀四，本院卷第237頁)，又改稱是在96 年3月31
    日下午5時起至96年4月2日間，前後說法不一。
  2.經本院函詢負責原告公司保全事務之中興保全股份有限公司
    (以下簡稱中興保全公司)，經該公司於97年6月6日函覆本院
    「晶煉科技股份有限公司與本公司有簽立保全契約，從民國
    94 年1月21日開通線路至今。」「本公司從保全線路可得知
    該公司跳電、斷電情形，96年3月31日曾有多次跳電信號」
    ，惟觀該公司提供之96年3月份設定解除表 (本院卷第320頁
    ) ，該在96年3月31日跳電、斷電之情況均係發生在下午5時
    以前，最後1次是在當天下午5時24秒。另中興保全公司97
    年8月6日中興總發字第971408號函中亦稱在96年4月1日及96
    年4月2日原告公司並無任何跳電訊號 (本院卷第330頁)，復
    有設定解除表在卷可參 (本院卷第357頁至359頁)，顯見被
    告出租給原告之廠房於96年3月31日下午5時起至96年4月2日
    間，並無停電之情事，原告一再主張當時，有停電之情況，
    自無可採。
  3.就此部分事實既已明確，原告請求再調中興保全公司之通路
    紀錄，以證明96年3月31日下午5時起至96年4月2日至，被告
    是否有不當停電之情況，自無必要，附此敘明。
(二)、96年11月14日台電公司之停電，被告是否有預先通知？
  1.台電公司因配電設備維修及新增設工程，就被告之廠房於96
    年11月日0時至2時止，暫停供電，並於96年11月12日通知被
    告，有停電通知在卷可稽(本院卷60頁)。
  2.且被告收到台電公司停電通知後，隨即於當天通知承租之廠
    商，原告公司接受通知是原告公司職員周雅雯，有台電停電
    通知單在卷可參(本院卷第59頁)。
  3.就前開時間之停電事由及情況，證人即台電公司湖口營業職
    員甲○○到院證稱：「因被告公司要增加契約用電量，之前
    向台電聲請，故安排11月14日凌晨0點到2點由台電包商施工
    。」「是施工單位安排時間，我們只依指定時間停電。」「
    用戶可以要求台電可以配合的時間。11月14日停是被告公司
    的要求。」「因用戶非常急迫，施工單位配合用戶的需求，
    確定的停電時間是由台電決定，被告雖在5月提出申請，因
    我們的施工案件非常，所以沒有辦法滿足用戶的需求即時施
    工。」 (本院卷第65頁、66頁)依證人甲○○之說明，前述
    96年11月14日台電公司施工停電的時間，雖係由被告提出請
    求，但施工停電的決定權還是台電公司，被告並無完全的決
    定權。
  4.是以被告在96年11月12日接獲台電公司施工停電之通知後，
    隨即通知包含原告在內之承租廠商，應認被告就該次停電有
    預通知，原告如因該次停電致受有損害，尚難認被告應就該
    損害負賠償之責。
(三)、被告如有不當停電情況，是否有造成原告損害？
    縱認被告於前開時地有不當停電或對台電之停電未為適當時
    間通知，原告雖主張其因而受有損害，惟查：
  1.原告就真空爐燒燬部分雖提出發票為證，但該發票開票時間
    是在96年4月24日，且該發票所載之維修原因是否為停電所
    造成，亦難以證明，而證人即曾到原告公司維修真空爐之丙
    ○○證稱其雖曾到告公司維修真空爐，但前述發票是否為所
    其所開，其並不記得，是以依原告所提出之證據，均難以證
    明原告真空爐之損害，與停電有關。
  2.另就96年11月14日停電部分，縱認被告就該次停電之通知過
    於遲延，惟原告主張其受有損害所提出之加班費、快遞費用
    及材料損失，均無法證明與該次停電有因果關係，自難認被
    告應就原告該部分之損失負賠償之責。
(四)、被告是否有溢收電費、維護費、污水處理費？如有數額為何
    ？
  1.就電費部分：
    原告主張被告承租期間電費有溢收之情況，被告則主張就電
    費並無溢收之情況，經查：
  (1)兩造就前述租賃契約存續期間，並無電費負擔之約定，有前
    開房屋租賃契約在卷可稽(本院卷第9頁至第11頁)。
  (2)觀兩造關於電費之計算，最重要的差別在於原告在計算和承
    租廠商之電費時，扣除「超約附加費」，但被告在計算電費
    時，將該部分之費用列入電費之一部分，由各承租廠商分擔
    ，此由原告提出之計算表中載明，如無超約附加費，即無溢
    收之情事可明 (該見請見本院卷第318頁)，惟依兩造前述租
    賃契約所載，電費係由承租人負擔，故被告係每月收受台電
    通知應繳電費後，即計算各廠商應分攤之數額，通知承租廠
    商繳納，然台電所收取之電費，自包括基本電費及超約附加
    費，而超約附加費既係使用台電公司所提供電力之費用，是
    以超約附加費應係電費之一，被告向原告收取超約附加費後
    仍轉交給台電公司，被告並無獲取任何利益，是以被告主張
    超約附加費應與基本電費同，由承租人 (包含原告)負擔，
    應可採信。如採原告之見解，則超約附加費應由被告負擔，
    則原告承租期間，被告承租廠商使用電費之超約附加費，在
    96年10月近50萬元，如由被告負擔，則被告將廠房出租他人
    ，所取得之租金，可能低於應負擔之超約附加費，自非兩造
    訂立租賃契約之本意。從而，原告主張超約附加費應由被告
    負擔部分，應無可採。
  (3)前述台電公司所收取之超約附加費部分既應由承租廠商負擔
    ，則被告所主張電費計算標準較可採，從而被告無溢收電費
    之情事，原告主張被告有前述溢收電費之情事，亦難採信。
  2.污水處理費部分：
  (1)被告向原告收取污水處理費，係依「新竹工區○○道使用管
    理規章」第14條第1項第2款規定辦理，有經濟部工業局新竹
    工業區○○道系統營運中心97年6月20日竹水字第970128號
    函在卷可稽 (本院卷第271頁)。
  (2)依前述規章第14條第1項第2款所載「用戶使用下水道，其使
    用費之計方式如下：一.....。二、未設置流量計者，按使
    用自來水、地下水及其他用水之總量百分之八十及排放廢 (
    污)水水質計收。」(本院卷第281頁)
  (3)原告主張所排放之廢水，並未超過前述規章附表所示之濃度
    ，故毋需繳納COD、BOD處理費或SS處理費，然原告在被告向
    其收取該部分污水處理費較轉交新竹工業區○○道系統營運
    中心時，既未向被告表明其所排放之污水未達度標準，復未
    提出其所排放污水檢測所含物質之報告，是以被告依原告使
    用自來水之數量收取前述污水處理費，轉交下水道管理機構
    應屬合法，自無溢收之情事。
  3.就維護費部分：
  (1)原告主張被告在94年2月至97年6月止，每月向原告收取維護
    費500元，共計20,500元，亦依民法第179條規定，請求被告
    返還。
  (2)被告就此主張因台電公司規定，每一供電系統變壓站皆由電
    機顧問公司簽證，定期申報，被告委託和成電機顧問股份有
    限公司代理維護作業，96年度共支付88200元，分攤12個月
    ，每月7350元，再依用電多寡，每戶酌收200~1000元，依比
    例原則，原告公司分攤每月500元。
  (3)惟關於此部分電力設備維護費部分，並不是電費的一部分，
    且依兩造租賃契約，就此亦無規定，是以依兩造之約定，並
    無約定就電力維護費部分，應由承租人負擔。
  (4)按民法523條規定，出租人應以合於所約定使用、收益之租
    賃物，交付承租人，並應於租賃關係存續中保持合於約定使
    用、收益之狀態。就本件電力設備之維護費，兩造租賃契約
    中既無約定應由承租人負擔，出租人既出租廠房供他人使用
    ，即須提供該廠房可得使用之電力設備，是以就該電力設備
    之維護作業費用，應由出租人負擔，即該部分之維護費係出
    租人出租成本之一。
  (5)就該維護費，兩造契約既無約定應由原告負擔，則被告向原
    告收取該部分之費用即無法律依據，是以原告依不當得利請
    求被告返還該部分之費用即有理由。
  (6)另就維護費之部分，原告係在事準備狀五確定最後金額，且
    最後一筆原告是在97年6月交給被告，是以該部分款項遲躂
    利息應以該次訴狀送達被告之日起翌日即97年7月24日為準
    。
五、綜合前述說明，被告既無不當停電行為，且於台電公司停電
    時亦預先通知原告，且無溢收電費及污水處理之情事，是以
    原告請求被告給付436,730元及自起訴狀送達之翌日起至清
    償日止，按年息百分5計算之利息，僅就前開維護費部分
    20,500元，暨自97年7月24日起清償日止，按年息百分之5計
    算之利息範圍內有理由，應予准許，逾該數額部分，依前開
    說明，為無理由，應予駁回。至原告勝訴部分，原告陳明，
    願供擔保，請准宣告假執行，爰酌定相當金額准許之，至就
    該部分，被告雖未陳明願供擔保免為假執行，本院爰依職權
    ，定相當金額宣告被告預供擔保後，得免假執行。
五、結論：原告之訴為一部有理由、一部無理由，依民事訴訟法
    第79條，第390條第2項、第392條第2項判決如主文。
中    華    民    國    97    年    9     月    30    日
                        民事第一庭    法  官  王銘勇
以上正本係照原本作成。
如對本判決上訴，須於判決送達後20日內向本院提出上訴狀。
中    華    民    國    97    年    9     月    30    日
                                      書記官  曾秀貞


司法院資訊處製作；財團法人民間司法改革基金會備份。
